臺灣臺南地方法院刑事判決
111年度侵訴字第107號
公  訴  人  臺灣臺南地方檢察署檢察官
被      告  楊中和


選任辯護人  杜婉寧律師
上列被告因強制猥褻等案件，經檢察官提起公訴（110年度偵字
第18488號），本院判決如下：
    主  文
丙○○無罪。
    理  由
一、公訴意旨略以：被告丙○○為址設臺南市○○區○○路0段00號○○○
    醫院之行政高級專員，告訴人AC000-H110011(真實姓名年籍
    詳卷，下稱A女)為被告之部屬。被告因對A女有好感，竟分
    別對A女為下列行為：㈠、於民國108年6月10日中午，在臺南
    市○○區○○路0段00號4樓中醫休息室內，見A女躺在床上午休
    認有機可趁，竟基於強制猥褻之犯意，先假意幫A女按摩肩
    膀，接著以手伸入A女衣服內，欲脫掉A女的胸罩，A女立即
    向被告表示：不要這樣等語，並以右手制止被告，然被告仍
    不顧A女反抗，持續以手伸入A女衣服內，拉扯A女胸罩，並
    以手觸及A女胸部，以此違反A女意願之方式，對A女為強制
    猥褻行為得逞（下稱犯罪事實㈠）。㈡、再於108年6月17日上
    午9時許，基於強制猥褻之犯意，在臺南市○○區○○路0段00號
    1樓(起訴書誤載為46號2樓)辦公室內，以幫A女刮痧按摩肩
    膀之名義，不顧A女反對，強行以手伸入A女衣服內，欲解開
    A女之胸罩後扣，A女持續反抗並口頭拒絕多次，被告始停手
    （下稱犯罪事實㈡）。㈢、復於109年8月24日下午4時許，在
    臺南市○○路○段00號2樓辦公室(起訴書誤載為上址辦公室)內
    ，先向A女分享減重心得，嗣乘A女不及抗拒之際，以手摸A
    女之肚子、腰及胸部，並向A女稱：妳真的有變瘦，但是胸
    部好像有變小等語，以此方式對A女為性騷擾（下稱犯罪事
    實㈢）。因認被告犯罪事實㈠、㈡所為，均係涉犯刑法第224條
    之強制猥褻罪嫌；被告犯罪事實㈢所為，係犯性騷擾防治法
    第25條第1項之罪嫌。
二、依性侵害犯罪防治法第2條第1項規定：本法所稱性侵害犯罪
    ，係指觸犯刑法第221條至第227條、第228條、第229條、第
    332條第2項第2款、第334條第2項第2款、第348條第2項第1
    款及其特別法之罪。再按因職務或業務知悉或持有性侵害被
    害人姓名、出生年月日、住居所及其他足資識別其身分之資
    料者，除法律另有規定外，應予保密；行政機關、司法機關
    及軍法機關所製作必須公示之文書，不得揭露被害人之姓名
    、出生年月日、住居所及其他足資識別被害人身分之資訊，
    同法第12條第1項前段、第2項定有明文。又性侵害犯罪防治
    法第12條所定其他足資識別被害人身分之資訊，包括被害人
    照片或影像、聲音、住址、親屬姓名或其關係、就讀學校與
    班級或工作場所等個人基本資料，性侵害犯罪防治法施行細
    則第6條亦定有明文。本案告訴人A女為性侵害犯罪被害人，
    是依前揭規定，對於A女之真實姓名及年籍資料，均予以隱
    匿。
三、按犯罪事實應依證據認定之，無證據不得認定其犯罪事實；
    又不能證明被告犯罪者，應諭知無罪之判決，刑事訴訟法第
    154條第2項、第301條第1項分別定有明文。次按認定被告有
    罪之事實，應憑證據，如未能發現相當之證據，或證據不足
    以證明，自不能以推測或擬制之方法，以為裁判之基礎；且
    認定事實所憑之證據，其為訴訟上之證明，須達於通常一般
    人均不致有懷疑，而得確信其為事實之程度者，始得據為有
    罪之認定，倘其證明尚未達到此一程度而有合理之懷疑存在
    時，尚難為有罪之認定基礎；另苟積極證據不足以為不利於
    被告事實之認定，即應為有利於被告之認定，更不必有何有
    利之證據（最高法院30年上字第816號、40年台上字第86號
    、76年台上字第4986號判決意旨參照）。又刑事訴訟法第16
    1條第1項規定：檢察官就被告犯罪事實，應負舉證責任，並
    指出證明之方法。因此，檢察官對於起訴之犯罪事實，應負
    提出證據及說服之實質舉證責任。倘其所提出之證據，不足
    為被告有罪之積極證明，或其指出證明之方法，無從說服法
    院以形成被告有罪之心證，基於無罪推定之原則，自應為被
    告無罪判決之諭知（最高法院92年台上字第128號判決意旨
    參照）。再按法院對於性侵害犯罪被害人之指證是否確屬可
    信，仍應詳加調查審酌，必其指證並無重大瑕疵，且須有其
    他補強證據以擔保其指證、陳述確有相當之真實性，而為通
    常一般人均不致有所懷疑者，始得據以論罪科刑；所謂補強
    證據，係指被害人之陳述本身以外，足以證明犯罪事實確具
    有相當程度真實性之證據，固不以證明犯罪構成要件之全部
    事實為必要，但以與被害人指述具有相當之關聯性為前提，
    並與被害人之陳述相互印證，綜合判斷，已達於使一般之人
    均不致有所懷疑，而得確信其為真實之程度而言。至於屬與
    被害人之陳述具同一性之累積證據，並不具補強證據之適格
    （最高法院108年度台上字第2037號判決意旨參照）。另按
    證人轉述被害人所陳關於被性侵害之事實，因非依憑自己之
    經歷見聞，而係聽聞自被害人所述，屬與被害人之陳述具同
    一性之重覆性證據，應不具補強證據之適格。故必證人親自
    見聞之事與被害人所指證之被害事實具有關聯性，始得作為
    被害人證言之補強證據（最高法院107年度台上字第2159號
    判決要旨參照）。
四、公訴意旨認被告涉犯前揭刑法第224條之強制猥褻等罪嫌，
    無非係以被告於警詢及偵查中之供述、證人即告訴人A女於
    偵查中之證述、證人即○○○醫院行政副院長許○○於偵查中之
    證述、證人蘇○○、汪○○於偵查中之證述、A女與證人汪○○之
    通訊軟體LINE對話紀錄、被告與A女之通訊軟體LINE對話紀
    錄等為其所憑主要論據。訊之被告堅詞否認有被訴之強制猥
    褻等犯行，辯稱：伊雖有替A女刮痧兩側肩膀，但時間係108
    年4月間，且有經A女口頭同意才進行，另並未碰觸到A女身
    體其他部分，又於上開起訴書所載犯罪時間之後伊與A女上
    班及互動之情況均正常，如果伊確有對A女為公訴意旨所指
    訴之犯行，上班及互動之情況應不會正常，伊並沒有起訴書
    所載對A女為強制猥褻及性騷擾之犯行等語。辯護人則為被
    告辯護稱：犯罪事實㈠部分，被告於108年6月10日上午10時
    至下午2時人並不在醫院內，被告當時是到臺南高鐵站接太
    太甲○○返家，兩人共進午餐後，被告才從住家返回○○○醫院
    ，回到○○○醫院的時間大約是下午2時10分至20分左右，所以
    被告當日並無在○○○醫院午餐及午休。犯罪事實㈡部分，108
    年6月17日上午7時40分至8時30分，被告是在醫院5樓開全院
    之晨會，9時左右被告是陪同醫院短期訓練的一般科醫師到2
    樓門診區候診，為候診民眾進行衛教，並不在辦公室內，A
    女之指訴並不實在。犯罪事實㈢部分，被告並無在109年8月2
    4日下午4時對A女為性騷擾行為，當天雙方的工作及互動都
    很正常，一直到當天下午3時14分，A女還在就工作事項做聯
    繫，且於109年9月1日被告、A女及另外兩名同事中午還相約
    至拉麵店用餐、拍照，兩人的互動都非常正常，顯見並無10
    9年8月24日之性騷擾事件等語。
五、經查：
㈠、被告丙○○為址設臺南市○○區○○路0段00號○○○醫院之行政高級
    專員，告訴人A女為被告之部屬；其2人屬同事關係，且108
    年4月至110年1月間，2人均在同一辦公室工作，其中108年6
    月17日案發時，2人之辦公室係在臺南市○○區○○路0段00號○○
    ○醫院1樓之辦公室，109年8月24日案發時，2人之辦公室則
    在臺南市○○路○段00號2樓之辦公室等情，為被告所是認，且
    經A女證述在卷，並有上揭辦公室之照片（見本院卷第43-48
    頁)在卷可稽，此部分之事實，足堪認定。
㈡、上揭公訴意旨所指訴被告對A女為強制猥褻及性騷擾等犯行，
    固據證人A女於偵查及本院審理時證述在卷（見偵卷第11-16
    、85-92、115-119頁；本院卷第191-225頁），惟仍須有補
    強證據以擔保其指證、陳述之真實性，始得採為斷罪之依據
    。然查：
⑴、證人許○○於偵查中係證稱：110年1月27日在○○○醫院第二會議
    室約談被告時，伊等有問被告有無碰觸A女的乳房，被告說
    他把A女當成妹妹，有特別照顧A女，會帶她出去吃飯還有送
    小禮物，被告說他有學過刮痧，他看A女很累，就幫A女刮肩
    頸，但沒有碰觸到A女的乳房；被告說他之後漸漸對A女有好
    感，有男女間的情愫在，但後來被告的太太從美國回來，就
    跟A女比較疏遠；還有被告跟A女同處一室休息，被告說他沒
    有對A女做不規矩的行為，被告對於比較敏感的問題都是否
    認的，被告否認有摸到A女的胸部、腰部、肚子、生殖器或
    其他敏感部位，只說刮痧摸到肩頸，這就是伊跟A女所說之
    不當肢體接觸等語（見偵卷第134-135頁)。是依證人許○○之
    證述，可知被告除坦認其於幫A女刮痧的過程中有碰觸到A女
    之肩頸外，並未承認有對A女為強制猥褻及性騷擾等行為，
    至被告幫A女刮痧乙節，證人許○○並未證述係於犯罪事實㈡之
    108年6月17日所為，對此被告則係辯稱其係於108年4月間幫
    A女刮痧，兩者時間上並不相符。準此，證人許○○前揭證述
    難認與A女之指訴具有相當之關聯性，不足資為A女指訴之補
    強證據。
⑵、證人蘇○○於偵查中係證稱：110年1月27日在○○○醫院第二會議
    室約談被告時，被告說他有幫A女肩膀做推拿，所以有摸到A
    女肩膀，但被告沒有提到他有摸到A女的胸部、腰部、肚子
    或生殖器等語（見偵卷第137頁)。是依證人蘇○○之證述，亦
    可知被告除坦認其於幫A女推拿的過程中有摸到A女之肩膀外
    ，並未承認有對A女為強制猥褻及性騷擾等行為。準此，證
    人蘇○○上開證述難認與A女之指訴具有相當之關聯性，不足
    據為A女指訴之補強證據。
⑶、證人汪○○於偵查中係證稱：「（告訴人是發生什麼事？）當
    時不確定是不是性騷擾，但明顯感到她心情低落。...」、
    「(提示偵卷告訴人於110.11.10提出LINE對話紀錄照片25-2
    8【按即偵卷第28頁之A女與證人汪○○之通訊軟體LINE對話紀
    錄】)，這些話是你跟告訴人的對話？你為何詢問告訴人「
    是不是言語、讓你不舒服」？)是。因為當時告訴人已經沒
    來上班了，所以我傳LINE關心她。因為告訴人之前就有稍微
    跟我說過，可能是覺得丙○○的話讓她不舒服，但他們怎麼相
    處我就不清楚。」、「(告訴人有無跟你說過丙○○會對她性
    騷擾之類的言語或行為?)...我關心她，她也欲言又止，可
    是她拒絕對話，我就無法詳細瞭解。」等語(見偵卷第163-1
    65頁)。是依證人汪○○之證述，雖可知A女有心情低落之情，
    然A女並未向證人汪○○表明是否係因被告對其為性騷擾之言
    語或行為所致，更未向證人汪○○表明係因被告對其為強制猥
    褻所致（按證人A女業於本院審理時證述，其未於108年6月1
    0日、同年6月17日、109年8月24日案發後之當日或事後，向
    家人或同事等人提及被告對其為強制猥褻及性騷擾等行為，
    見本院卷第220頁)，準此，證人汪○○上開證述難認與A女之
    指訴具有相當之關聯性，亦不足資為A女指訴之補強證據。
    又縱證人汪○○證述A女有向其表明被告曾對其有為前揭為強
    制猥褻及性騷擾等行為，依前揭說明，因屬非依憑自己之經
    歷見聞，而係聽聞自A女所述，屬與A女之陳述具同一性之重
    覆性證據，亦不具補強證據之適格。
⑷、觀之被告與A女之通訊軟體LINE對話紀錄(見偵卷第22-27頁，
    其中第23-26頁附於彌封袋內) ，被告曾於下列時間傳送下
    列訊息予A女：
①、108年10月23日：
　　16時16分：「辛苦了」
    16時17分：「我剛回來..沒看到妮...」
    17時49分：「對阿...偷拍妮...喜歡看到妳」
②、108年11月28日：
    15時35分：「不會等一下..去對面吧」、「那我也要請妳  
    吃飯」
    15時36分：「汽車館館」
    15時37分：「妳專心..聊天...我心碎.傷心..祝福..」
③、108年11月29日：
    18時29分：「2天看不到妮」
④、108年12月4日：
    22時24分：傳送三張A女照片
    22時24分：「好美，好愛」
    23時21分：傳送A女照片一張
    23時21分：「很甜美」
    23時59分：「回來沒看到妳，會擔心，下次已回家說一下」
⑤、108年12月5日：
    00時00分：「不然，心裏都是妳」
    00時00分：傳送A女照片一張
    00時00分：「真美」
⑥、109年1月22日：
    11時21分：「妳很累嗎」、「不知選誰嗎」
    11時35分：「選我.選我...」
　　是依被告上開傳送予A女之訊息，再參以證人許○○前揭證述
    被告說他之後漸漸對A女有好感，有男女間的情愫在乙情，
    及佐以被告自認其與A女間彼此有瞹昧情愫乙節，有○○○醫院
    員工約談紀錄單（見偵卷第69頁)附卷可憑，雖足認被告確
    有對A女為追求之行為，然並不能據此遽予推認被告因此會
    為前揭A女所指訴之強制猥褻及性騷擾等行為，是被告追求A
    女乙節，亦難認與A女之指述具有相當之關聯性，難為A女指
    訴之補強證據。
㈢、再者，就108年6月10日「中午」之犯罪事實㈠部分，證人即被
    告之配偶甲○○於本院結證：伊念博班因英文檢定之需求，所
    以在108年3月14日至6月10日間前往美國俄勒岡州○○○大學去
    做三個月之短期進修，同年6月10日返台，電子機票上面紀
    錄是108年3月14日從桃園機場出發到美國洛杉磯機場，以及
    108年6月10日上午5時10分降落在桃園機場的紀錄，當日班
    機有準時降落，5點10分抵達桃園機場後行李出現狀況，伊
    有立即處理費了一些時間，然後必須從桃捷再搭捷運去桃園
    高鐵站，在桃園高鐡站用完早餐後，搭乘9時34分之高鐵於1
    1時12分準時到達臺南高鐵站，伊先生即被告約於11時30分
    左右至臺南高鐵站接到伊，之後在回永康住家的路上有購買
    午餐並一起回到永康住處，到永康住處時已經超過12點，當
    天與被告有一起在家裡的一樓客廳共進午餐，在搬完行李、
    吃完午餐後，被告有說必須趕快回到醫院，所以被告應該大
    約在1點50幾分左右離開家裡，因為伊的手機跟被告的LINE
    裡面有個記事本，伊做事情習慣把所有行程表做完擷圖存到
    伊的記事本，在伊等兩個人的LINE記事本裡頭留下當年的時
    刻表擷圖、伊的機票、護照，或者有關伊的簽證，甚至擷圖
    的日期都在裡面，所以不是因為伊記的起來，是因為伊有這
    個習慣，才可以陳述上開事情的經過等語（見本院卷第227-
    230頁），且證人甲○○確係於108年6月10日入境桃園機場乙
    節，有證人甲○○之入出境資訊連結作業（見本院卷第299頁
    ）在卷足憑。此外，並有證人甲○○108年3月14日去程及108
    年6月10日回程機票、108年6月10日高鐵站時刻表、甲○○之
    護照及美國短期進修形研究計劃（見本院卷第49-51、287-2
    97頁）存卷可參。又被告既為證人甲○○之配偶，在證人甲○○
    出國進修逾3個月未見面之情況下，於證人甲○○搭機返臺後
    ，由被告親自前往臺南高鐵站接證人甲○○返回臺市南永康之
    住家並共進午餐後，被告再前往○○○醫院上班，核與常情無
    違。基上，堪認證人甲○○上開證述尚有所憑，則被告既於10
    8年6月10日「中午」時段，前往臺南高鐡站接證人甲○○返家
    並共用午餐等情，是要難遽認證人A女指訴於此時段，被告
    有對其為前揭強制猥褻犯行屬實。
㈣、108年6月10日犯罪事實㈠之案發地點，即臺南市○○區○○路0段0
    0號4樓中醫休息室，並無門鎖也不需要識別證，只要開門即
    可進入，屬開放式空間乙節，業據證人A女證述在卷（見偵
    卷第90頁；本院卷第209頁)，並有該休息室之照片（見偵卷
    第149頁)存卷足稽。又108年6月17日犯罪事實㈡之案發地點
    ，即臺南市○○區○○路0段00號1樓辦公室，雖有門但係一開放
    式空間，且一般科醫師跟實習醫師也會到該辦公室休息及做
    作業，又經常會有5至10位到院短期學習的醫師會不定期進
    出該辦公室，該辦公室內並擺放2張大長桌，於門上並有「P
    GY醫師.實習醫學生諮詢處」之字樣等情，已據證人A女證述
    在卷（見偵卷第119頁；本院卷第213頁)，復有該辦公室之
    照片（見本院卷第43-45頁)存卷足稽。另109年8月24日犯罪
    事實㈢之案發地點，即臺南市○○市○○路○段00號2樓辦公室，
    係與1樓辦公室相通之開放式空間，1樓辦公室與2樓辦公室
    並未設有門而係由樓梯相通連，而1樓辦公室並未設有廁所
    ，1樓辦公室人員要上廁所需到2樓辦公室，且一般科醫師跟
    實習醫師也會到該辦公室休息及做作業，又經常會有5至10
    位到院短期學習的醫師會不定期進出該辦公室，該辦公室內
    並擺放2張大長桌等情，已據證人A女證述在卷（見偵卷第11
    9頁；本院卷第212-213頁)，復有該辦公室之照片（見本院
    卷第46-48頁)在卷足稽。是被告倘在上開案發地點，對A女
    為違反其意願之強制猥褻及性騷擾等行為，甚至如A女所述
    ，其有呼救之行為，極易為隨時進出之他人所發現，衡諸常
    情，被告是否會在上開案發地點為違反A女意願之強制猥褻
    及性騷擾等行為，實堪置疑。再者，姑不論證人A女於警詢
    及偵查中未曾證稱於108年6月17日上午9時許，被告有將臺
    南市○○區○○路0段00號1樓辦公室之門鎖住之行為，嗣於本院
    審理時結證被告對其為犯罪事實㈡強制猥褻行為時，有將1樓
    辦公室之門鎖住（見本院卷第212、218、221頁)，前後已存
    有不一之情，是否屬實已非無疑；況是日上午9時許，衡情
    應係醫院上午人流往來眾多繁忙之時段，且該辦公室係一開
    放空間，尚有一般科醫師跟實習醫師也會到該辦公室休息及
    做作業，又經常會有5至10位到院短期學習的醫師會不定期
    進出該辦公室，被告如何確定不會有其他人欲進入該辦公室
    ，因而將該辦公室之門鎖住以對A女為強制猥褻行為？從而
    ，被告是否會將該辦公室之門鎖住，並在該辦公室內為違反
    A女意願之強制猥褻行為，益甚有疑。
㈤、公訴意旨另以A女將發生之事記載於手機之備忘錄，猶如日記
    ，當時未預見日後為訴訟之用，應足資為A女證述之補強證
    據；又A女於聽聞證人許○○轉述被告否認摸胸等情事，非常
    激動，於向證人汪○○反應時，汪○○明顯感覺A女心情低落，
    復於事發後有到安大診所看身心科，核與性犯罪案件發生後
    ，被害人之身心反應相符，應足以補強A女之指證屬實。查A
    女之手機備忘錄，固載稱「6.10 中午休息楊突然說要幫我
    按摩 脫我衣服拉扯內衣 我嚇到離開」、「2020.8.24 聊天
    瘦了幾公斤 楊突然走過來摸我的肚子腰說我有變瘦 突然摸
    我胸部說我胸部變小 我嚇到離開辦公室」等語，有A女提供
    之手機備忘錄（見偵卷第157頁)存卷足按，然依該手機備忘
    錄無法確知上開備忘錄內容係何時所製作，況依前揭說明，
    上開備忘錄之內容，核屬與A女之陳述具同一性之累積證據
    ，並不具補強證據之適格。又A女於聽聞證人許○○轉述被告
    否認摸胸等情事，非常激動（見偵卷第134頁)，於向證人汪
    ○○反應時，汪○○明顯感覺A女心情低落(見偵卷第163頁)，復
    於事發後之110年2月2日至安大身心科診所看診，有A女之健
    保就醫紀錄（見偵卷第175-188頁，附於彌封袋內）附卷足
    參，惟據前揭健保就醫紀錄無法得知A女係罹患何種精神疾
    病，及該精神疾病肇致之原因為何，另罹患精神疾病、至身
    心科就診之原因甚多，不能遽認係因被告對A女為前揭強制
    猥褻及性騷擾等行為所致，且前揭A女情緒非常激動、心情
    低落、事發後至身心科診所看診等情，與A女之指述並不具
    有相當之關聯性，亦難資為補強證據，而足認A女之指訴為
    可採。
六、綜上所述，檢察官所舉之證據，尚不足以說服本院形成被告
    有對A女為公訴意旨所指強制猥褻及性騷擾等犯行之確信心
    證，復無其他證據可資證明被告確有被訴之強制猥褻及性騷
    擾等犯行，本於「無罪推定」原則，本件既不能證明被告犯
    罪，揆諸前開法條之規定及說明，自應為被告無罪之諭知。
據上論斷，應依刑事訴訟法第301條第1項，判決如主文。
本案經檢察官楊尉汶提起公訴，檢察官粟威穆到庭執行職務。
中　　華　　民　　國　　111 　年　　12　　月　　20　　日
　　　　　　　　　刑事第十庭    審判長法　官  陳金虎
　　　　　　　　　                    法  官  陳鈺雯
　　　　　　　　　                    法  官  王鍾湄
以上正本證明與原本無異。
如不服本判決應於收受本判決後20日內向本院提出上訴書狀，並
應敘述具體理由。其未敘述上訴理由者，應於上訴期間屆滿後20
日內向本院補提理由書狀（均須按他造當事人之人數附繕本）「
切勿逕送上級法院」。 
 　　　　　　　　　　　　　　　　　   書記官　李諾櫻　　
中　　華　　民　　國　　111 　年　　12　　月　　20　　日